臺灣雲林地方法院民事簡易判決
                                     110年度港簡字第23號
原      告  中國信託商業銀行股份有限公司


法定代理人  利明献  
訴訟代理人  周侑增  



被      告  許丁怨  
            許文森  
            許文榮  
            許生賢  
上列當事人間請求代位分割遺產事件，本院於民國110 年3 月25
日言詞辯論終結，判決如下：
    主  文
被告許丁怨、許文森、許文榮、許生賢與被代位人許文聰應就被
繼承人許金龍所遺如附表一編號1至7所示之土地辦理繼承登記。
前項登記辦畢後，被告許丁怨、許文森、許文榮、許生賢與被代
位人許文聰公同共有被繼承人許金龍所遺如附表一所示之遺產，
其分割分法為依如附表二「應繼分比例」欄所示比例分割為分別
共有。
訴訟費用由兩造按附表二「訴訟費用負擔比例」欄所示比例負擔
。 
    事實及理由
甲、程序部分：
    被告經受合法通知，無正當理由，均未於言詞辯論期日到場
    ，核均無民事訴訟法第386 條各款所列情事，爰依原告聲請
    ，由其一造辯論而為判決。
乙、實體部分：
壹、原告起訴主張：
    原告為被代位人許文聰之債權人，訴外人即被繼承人許金龍
    已於民國107年5月19日死亡，遺留如附表一所示之不動產（
    下稱系爭不動產），由被告許丁怨、許文森、許文榮、許生
    賢、及被代位人許文聰因繼承而公同共有，被代位人許文聰
    及被告未拋棄繼承，渠等均為繼承人，而系爭不動產無不能
    分割之情形，亦無不分割之約定，因許文聰怠於行使分割遺
    產之權利，顯已妨害原告對許文聰財產之執行，原告為實現
    債權，自有行使代位權以保全債權之必要。準此，原告為保
    全自己之債權，以自己名義代位許文聰對被告行使系爭不動
    產分割請求權，爰依民法第242 條前段、第1164條之規定，
    代位許文聰請求分割系爭不動產為分別共有等語，並聲明：
    如主文第1 、2 項所示。
貳、被告未於言詞辯論期日到場，亦未提出準備書狀做任何聲明
    或陳述。
參、本院之判斷：
一、原告主張之上開事實，業據其提出土地登記第一類謄本暨異
    動索引、本院105年度司執字第10317號債權憑證、本院109
    年度港簡字第102號民事簡易判決暨確定證明書、遺產稅核
    定通知書、繼承系統表、除戶謄本、全體繼承人戶籍謄本、
    家事事件公告查詢結果等件為證（見本院卷第15-63、87-15
    5頁），並有財政部中區國稅局北港稽徵所110 年3 月2日中
    區國稅北港營所字第1101950618號書函檢送遺產稅核定通知
    書等件附卷可參（見本院卷第161-164頁），而被告對於原
    告主張之事實，已於相當時期受合法通知，而於言詞辯論期
    日不到場，亦未提出任何書狀爭執，依民事訴訟法第280 條
    第3 項前段準用同條第1 項視同自認，堪信原告主張為真實
    。
二、按分割共有物既對物之權利有所變動，即屬處分行為之一種
    ，凡因繼承於登記前已取得不動產物權者，其取得雖受法律
    之保護，不以其未經繼承登記而否認其權利，但繼承人如欲
    分割其因繼承而取得公同共有之遺產，因屬於處分行為，依
    民法第759 條規定，自非先經繼承登記，不得為之，且為訴
    訟經濟計，當事人一訴請求辦理繼承登記後再為分割，並無
    不可（最高法院68年度第13次民事庭會議、70年度第2 次民
    事庭會議決議、69年台上字第1012號判例意旨參照）。經查
    ，被繼承人許金龍所遺如附表一編號1至7所示之土地，尚未
    辦理繼承登記。依前開說明，未先經繼承登記，即不得為分
    割之處分行為，是原告請求被告許丁怨、許文森、許文榮、
    許生賢及被代位人許文聰，應就被繼承人許金龍所遺如附表
    一編號1至7 所示之土地辦理繼承登記，以利分割，即屬正
    當。
三、按繼承人有數人時，在分割遺產前，各繼承人對於遺產全部
    為公同共有；繼承人得隨時請求分割遺產，民法第1151條、
    第1164條本文分別定有明文。遺產之公同共有係以遺產之分
    割為其終局目的，而以公同共有關係為暫時的存在。在公同
    共有遺產分割自由之原則下，民法第1164條規定，繼承人得
    隨時請求分割遺產，該條所稱之「得隨時請求分割」，依同
    法第829 條及第830 條第1 項規定觀之，自應解為包含請求
    終止公同共有關係在內，俾繼承人之公同共有關係歸於消滅
    而成為分別共有，始不致與同法第829 條所定之旨趣相左，
    庶不失繼承人得隨時請求分割遺產之立法本旨，此為我國實
    務上之見解。又公同共有物分割之方法，除法律另有規定外
    ，準用關於共有物分割之規定，依共有人協定之方法行之；
    分割之方法不能協議決定，或於協議決定後因消滅時效完成
    經共有人拒絕履行者，法院得因任何共有人之請求，命為下
    列之分配：一、以原物分配於各共有人。但各共有人均受原
    物之分配顯有困難者，得將原物分配於部分共有人。二、原
    物分配顯有困難時，得變賣共有物，以價金分配於各共有人
    ；或以原物之一部分分配於各共有人，他部分變賣，以價金
    分配於各共有人，民法第830 條第2 項、第824 條第1 項及
    第2 項亦分別定有明文。再者，共有物分割之方法，固可由
    法院自由裁量，不受共有人主張之拘束，但仍應斟酌當事人
    之聲明、共有物之性質、經濟效用及全體共有人利益等，以
    為公平裁量。查系爭不動產以原物分配於全體共有人，並依
    如附表二所示應繼分比例分割為分別共有，並無困難，且符
    合各共有人之利益及公平原則，故本院認原告主張本件系爭
    不動產應由被代位人許文聰及被告等人依如附表二所示應繼
    分比例維持共有，核屬適當。
四、綜上所述，原告本於代位分割公同共有遺產之法律關係，請
    求被告許丁怨、許文森、許文榮、許生賢、被代位人許文聰
    就被繼承人許金龍所遺如附表一編號1至7 所示之土地辦理
    繼承登記，及將許文聰及被告等人公同共有之系爭不動產分
    割為分別共有，為有理由，應予准許，爰判決如主文第1 、
    2 項所示。
五、因共有物分割、經界或其他性質上類似事件涉訟，由敗訴當
    事人負擔訴訟費用顯失公平者，法院得酌量情形，命勝訴之
    當事人負擔其一部，民事訴訟法第80條之1 定有明文。查裁
    判分割遺產之形成訴訟，法院決定遺產分割之方法時，應斟
    酌何種分割方法較能增進共有物之經濟效益，並兼顧全體繼
    承人之利益，以決定適當之分割方法，不受原告聲明之拘束
    ，亦不因何造起訴而有不同，是本件原告即代位人請求裁判
    分割遺產雖有理由，惟關於訴訟費用之負擔，仍應如附表二
    訴訟費用負擔比例欄所示比例由兩造分別負擔，始屬公允，
    爰諭知如主文第3 項所示。
六、本件原告勝訴部分，雖係屬民事訴訟法第427 條第1 項規定
    之簡易訴訟事件，所為被告敗訴之判決，然該判決內容性質
    上不適宜為假執行，爰不依職權宣告假執行，附此說明。
七、訴訟費用負擔之依據：民事訴訟法第80條之1 、第85條第1
    項前段。
中　　華　　民　　國　　110 　年　　4 　　月　　8 　　日
                      北港簡易庭  法  官  簡廷恩
以上正本係照本作成。
如不服本判決，應於送達後20日內，向本院提出上訴狀並表明上
訴理由，如於本判決宣示後送達前提起上訴者，應於判決送達後
20日內補提上訴理由書（須附繕本）。
中　　華　　民　　國　　110 　年　　4 　　月　　8 　　日
                                  書記官  伍幸怡  
附表一：       編  號   土       地        坐         落    面     積 權利範圍  縣  市 鄉鎮市區   段 地號  平方公尺  1 雲林縣 北港鎮 復興段 241 1,125 1分之1 2 雲林縣 北港鎮 復興段 358 22.7 30分之1 3 雲林縣 北港鎮 復興段 464-3 78.84 1分之1 4 雲林縣 北港鎮 復興段 464-6 20.52 6分之1 5 雲林縣 北港鎮 復興段 523 315.36 6分之1 6 雲林縣 北港鎮 復興段 524-3 43.5 1分之1 7 雲林縣 北港鎮 復興段 530 2,651.61 10000分之221 

編號 建物門牌號碼 權利範圍 8 雲林縣○○鎮○○里00號 4分之1 

附表二：    編 號 姓         名 應繼分比例 訴訟費用負擔比例 1 許文聰 5分之1 原告負擔5分之1 2 許丁怨 5分之1 5分之1 3 許文森 5分之1 5分之1 4 許文榮 5分之1 5分之1 5 許生賢 5分之1 5分之1